【裁判字號】    97,抗,169
【裁判日期】    970918
【裁判案由】    拍賣抵押物
【裁判全文】
臺灣桃園地方法院民事裁定               97年度抗字第169號
抗  告  人  甲○○
相  對  人  香港商香港上海匯豐銀行股份有限公司
法定代理人  乙○○
上列抗告人因與相對人間拍賣抵押物事件，對於中華民國97年7
月18日本院97年度司拍字第1224號裁定提起抗告，本院裁定如下
：
    主  文
抗告駁回。
抗告程序費用新臺幣壹仟元由抗告人負擔。
    理  由
一、按抵押權人於債權已屆清償期而未受清償者，得聲請法院拍
    賣抵押物，就其賣得價金而受清償，民法第873 條定有明文
    ，而抵押權人依此規定聲請拍賣抵押物者，係屬非訟事件，
    法院所為准駁之裁定，無確定實體法上法律關係存否之性質
    ，於債權及抵押權之存否，亦無既判力。故法院只須形式上
    審查抵押權已經依法登記，且抵押債權已屆清償期而未受清
    償，法院即應為准許拍賣抵押物之裁定，無從審酌屬於實體
    上法律關係之事由，抗告法院亦無從審酌抗告人關於實體事
    項之抗辯事由。至於實體上法律關係有爭執之人，為求保護
    其權利，應另循民事訴訟程序，以資解決。
二、本件相對人主張抗告人於民國93年7 月26日以如原審裁定附
    表二所示之不動產為向相對人所負債務之擔保，設定本金最
    高限額新台幣（下同）2,400,000 元之抵押權，依法登記在
    案。因抗告人對相對人負債5,564,170 元，已屆清償期而未
    清償，為此聲請准予拍賣抵押物，有相對人於原審提出之他
    項權利證明書、土地及建物登記謄本、抵押權設定契約書、
    消費性借款暨擔保透支借款約定書等影本各1 件為證，參照
    首開說明，原法院據以准許相對人拍賣抵押物之聲請，即無
    不當。
三、本件抗告意旨略以：抗告人並未向相對人申請貸款，也未為
    任何債務之保證人，與相對人之間並無債權債務關係存在，
    故提起本件抗告等語。惟抗告人前開主張，核屬實體法上之
    爭執，非本件非訟程序得審酌，依首開說明，應由抗告人另
    行起訴，以求解決。是抗告人提起本件抗告，為無理由，應
    予駁回。
四、據上論結，本件抗告為無理由，依非訟事件法第21條第2 項
    、第46條、民事訴訟法第495條之1第1 項、第449條第1項、
    第95條、第78條，裁定如主文。
中    華    民    國    97    年    9     月  18      日
              民事第一庭  審判長法  官  郭琇玲
                                法  官  范明達
                                法  官  陳婉玉
以上正本係照原本作成
如不服本裁定，僅得於收受本裁定正本送達後10日內，以適用法
規顯有錯誤為理由，向本院提出再抗告狀，（須附繕本一份及繳
納再抗告裁判費新台幣1,000 元），經本院許可後始可再抗告。
中    華    民    國    97    年    9     月  18      日
                                書記官  謝泓哲


司法院資訊處製作；財團法人民間司法改革基金會備份。
